臺灣嘉義地方法院刑事判決
111年度訴字第166號
公  訴  人  臺灣嘉義地方檢察署檢察官
被      告  蔡易霖




            傅萬志



            陳俊良


            呂東頲



            呂富寶


上列被告等因妨害秩序等案件，經檢察官提起公訴（110年度偵
字第1850號），被告等就被訴事實為有罪之陳述，經告知簡式審
判程序之旨，並聽取當事人之意見，本院合議庭裁定進行簡式審
判程序，判決如下：
    主  文
己○○共同犯意圖供行使之用而攜帶兇器在公共場所聚集三人以上
下手實施強暴脅迫罪，處有期徒刑陸月，如易科罰金，以新臺幣
壹仟元折算壹日。扣案之武士刀壹把沒收。 
乙○○共同犯意圖供行使之用而攜帶兇器在公共場所聚集三人以上
下手實施強暴脅迫罪，處有期徒刑陸月，如易科罰金，以新臺幣
壹仟元折算壹日。
丁○○、丙○○、甲○○共同犯意圖供行使之用而攜帶兇器在公共場所
聚集三人以上實施強暴脅迫在場助勢罪，各處拘役參拾日，如易
科罰金，均以新臺幣壹仟元折算壹日。
    犯罪事實
一、庚○○與賴○○之女友葉○○有債務糾紛，遂於民國110年1月29日
    上午，與賴○○相約在嘉義縣○○市○○里○○000號之運動公園(下
    稱運動公園)前談判，庚○○邀當時在其住處之友人己○○、戊○○、丙○○、乙○○等人，並聯絡丁○○、甲○○前往；己○○明知內
    政部公告查禁之武士刀，非經主管機關許可，不得持有或攜
    帶至公共場所，竟於110年1月29日11時42分前某時，基於非
    法持有管制刀械並攜帶至公共場所之犯意，先自不詳處所取
    得武士刀（刀柄長約30公分、刀刃長約75公分、刀刃開鋒）
    1把，將武士刀攜帶至丁○○駕駛，車牌號碼000-0000號自用
    小客車，而於110年1月29日11時42分許，由丁○○駕車搭載庚○○、己○○、戊○○、丙○○一同前去運動公園，乙○○騎乘車牌號
    碼000-000號機車先行前往現場查看，甲○○則駕駛車牌號碼0
    00-0000號自用小客車到場。其等到場後，己○○、乙○○與庚○○等人即共同基於意圖供行使之用而攜帶兇器在公共場所聚
    集三人以上實施強暴脅迫之犯意聯絡，由庚○○持不具殺傷力
    非制式空氣槍1支、己○○持前揭武士刀1把（除己○○外，其餘
    之人僅知攜帶兇器，而不知為管制之武士刀）、戊○○持木製
    球棒、乙○○持鋁製球棒下車，己○○先持武士刀砍傷賴○○，後
    庚○○、己○○、戊○○、乙○○追趕賴○○，乙○○並以其所持鋁製球
    棒丟擲賴○○，賴○○因而受有左手第5指指骨骨折、左手第3指
    撕裂傷2公分、左手第4指撕裂傷2公分、左手第5指撕裂傷0.
    5公分之傷害（傷害部分賴○○未提出告訴），丁○○、丙○○、
    甲○○則基於意圖供行使之用而攜帶兇器在公共場所聚集三人
    以上實施強暴脅迫在場助勢之犯意聯絡，丁○○持木製球棒下
    車靠近賴○○所駕駛，車牌號碼000-0000號自用小客車，丁○○
    、丙○○、甲○○三人並均在場助勢；其後庚○○、己○○、戊○○、
    乙○○、丁○○等人見警車即將到場，遂將球棒3支、武士刀1把
    、空氣槍1支放在甲○○所駕駛，車牌號碼000-0000號自用小
    客車上，甲○○旋即駕車駛離現場。嗣警方據報到場處理，循
    線查悉上情。
二、案經嘉義縣警察局水上分局報告臺灣嘉義地方檢察署檢察官
    偵查起訴。　　
    理  由
一、本案被告己○○、乙○○、丁○○、丙○○、甲○○所犯係死刑、無期
    徒刑、最輕本刑為3年以上有期徒刑以外之罪，其於本院審
    理中就被訴事實為有罪之陳述，經法官告知簡式審判程序之
    旨，並聽取公訴人及被告之意見後，依刑事訴訟法第273條
    之1第1項規定，裁定進行簡式審判程序。又本件之證據調查
    ，依刑事訴訟法第273條之2規定，不受同法第159條第1項、
    第161條之2、第161條之3、第163條之1及第164條至第170條
    規定之限制，合先敘明。　　
二、上開事實，業據被告己○○、乙○○、丁○○、丙○○、甲○○於本院
    準備程序、審理中均坦承不諱(訴字卷第111-112、139-141
    頁)，核與證人即被害人賴○○、證人葉○○、杜京員於警詢及
    偵訊之證述相符(警卷第51-54、57-60、66-68、72-73頁、
    偵字卷第333-335、355-357、359-361頁)，並有嘉義長庚紀
    念醫院診斷證明書、扣押筆錄、扣押物品目錄表、扣押物品
    清單、車號查詢汽車車籍、嘉義縣警察局110年2月25日嘉縣
    警保字第1100009909號函、嘉義縣警察局刀械鑑驗小組工作
    紀錄表、內政部警政署刑事警察局110年3月19日刑鑑字第11
    00016906號鑑定書各1份、車輛詳細資料報表2份、被害人賴
    ○○傷勢照片2張、扣案物品照片3張、監視器錄影畫面翻拍照
    片4張在卷可稽(警卷第76-78、81、83-89、96-97頁、偵字
    卷第217-219、241-244、397頁、訴字卷第13頁)，足認被告
    己○○、乙○○、丁○○、丙○○、甲○○之任意性自白核與事實相符
    ，洵堪採為論罪科刑之依據。從而，本案事證明確，其等犯
    行均堪予認定，應依法論科。　　
三、論罪科刑：
　㈠按刑法第150條聚眾施強暴脅迫罪，原規定之構成要件「公然
    聚眾」部分，於109年1月15日修正為「在公共場所或公眾得
    出入之場所聚集三人以上」。其修正理由（同第149條修正
    說明）載敘：實務見解認為，「聚眾」係指參與之多數人有
    隨時可以增加之狀況，若參與之人均係事前約定，人數既已
    確定，便無隨時可以增加之狀況，自與聚眾之情形不合。此
    等見解範圍均過於限縮，也無法因應當前社會之需求。爰將
    本條前段修正為「在公共場所或公眾得出入之場所」有「聚
    集」之行為為構成要件，亦即行為（人）不論其在何處、以
    何種聯絡方式（包括透過社群通訊軟體：如LINE、微信、網
    路直播等）聚集，其係在遠端或當場為之，均為本條之聚集
    行為，且包括自動與被動聚集之情形，亦不論是否係事前約
    定或臨時起意者均屬之等旨。查該修正條文除場所屬性不再
    侷限於實質上一般大眾可共見共聞之地點外，並將在現場實
    施騷亂之人數，明定為3人以上為已足，至若隨時有加入不
    特定之群眾，或於實施強暴脅迫持續中，其原已聚集之人數
    有所變化，均無礙於「聚集3人以上」要件之成立。而本罪
    既屬妨害秩序之一種犯罪，則聚眾實施強暴脅迫之人，主觀
    上自須具有妨害秩序之故意，亦即應具有實施強暴脅迫而為
    騷亂之共同意思，始與該條罪質相符。惟此所稱聚眾騷亂之
    共同意思，不以起於聚集行為之初為必要。若初係為另犯他
    罪，或別有目的而無此意欲之合法和平聚集之群眾，於聚眾
    過程中，因遭鼓動或彼此自然形成激昂情緒，已趨於對外界
    存有強暴脅迫化，或已對欲施強暴脅迫之情狀有所認識或預
    見，復未有脫離該群眾，猶基於集團意識而繼續參與者，亦
    均認具備該主觀要件。且其等騷亂共同意思之形成，不論以
    明示通謀或相互間默示之合致，亦不論是否係事前鳩集約定
    ，或因偶發事件臨時起意，其後仗勢該群眾結合之共同力，
    利用該已聚集或持續聚集之群眾型態，均可認有聚眾騷亂之
    犯意存在(最高法院110年度台上字第6191號判決意旨參照)
    。又所謂在場助勢之人，係指在聚眾鬥毆之現場，並未下手
    施以強暴，而僅給予在場之人精神或心理上之鼓勵、激發或
    支援，因而助長聲勢之人而言。
　㈡查被告己○○、乙○○於案發當時，在公共場所分別持武士刀、
    鋁棒追趕被害人賴○○，被告己○○並持武士刀砍傷被害人賴○○
    ，被告乙○○則以鋁棒丟擲被害人賴○○，堪認其主觀上已有將
    對他人施以強暴或脅迫之認識或故意甚明，顯已對公共秩序
    及人民安寧造成危害，並均下手實施強暴脅迫之行為。又被
    告己○○於案發當時所持有之武士刀屬槍砲彈藥刀械管制條例
    第4條第1項第3款之刀械，有前揭所引嘉義縣警察局110年2
    月25日嘉縣警保字第1100009909號函、嘉義縣警察局刀械鑑
    驗小組工作紀錄表供參，以此，核被告己○○所為，係犯刑法
    第150條第2項第1款、同條第1項後段之意圖供行使之用而攜
    帶兇器在公共場所聚集三人以上下手實施強暴脅迫罪、槍砲
    彈藥刀械管制條例第15條第2 款之在公共場所未經許可攜帶
    刀械罪；被告乙○○所為，係犯刑法第150條第2項第1款、同
    條第1項後段之意圖供行使之用而攜帶兇器在公共場所聚集
    三人以上下手實施強暴脅迫罪。又被告丁○○、丙○○、甲○○於
    案發當時在聚眾鬥毆之現場，然未下手施以強暴脅迫，而係
    給予己○○、乙○○精神或心理上之鼓勵、支援，核被告丁○○、
    丙○○、甲○○所為，均係犯刑法第150條第1項前段之在公共場
    所聚集三人以上實施強暴脅迫在場助勢罪。公訴意旨就被告
    丁○○部分，認定係犯刑法第150條第2項第1款、同條第1項後
    段之意圖供行使之用而攜帶兇器在公共場所聚集三人以上下
    手實施強暴脅迫罪，並不可採，惟此部分業經檢察官當庭更
    正，並告知當事人訴訟上權利（訴字卷第110、113頁），本
    院自毋庸變更起訴法條，附此敘明。 
　㈢又按共犯在學理上，有「任意共犯」與「必要共犯」之分，
    前者指一般原得由一人單獨完成犯罪而由二人以上共同實施
    之情形，當然有刑法總則共犯規定之適用；後者係指須有二
    人以上之參與實施始能成立之犯罪而言。且「必要共犯」依
    犯罪之性質，尚可分為「聚合犯」與「對向犯」，其二人以
    上朝同一目標共同參與犯罪之實施者，謂之「聚合犯」，如
    刑法分則之公然聚眾施強暴、脅迫罪、參與犯罪結社罪、輪
    姦罪等是，因其本質上即屬共同正犯，故除法律依其首謀、
    下手實施或在場助勢等參與犯罪程度之不同，而異其刑罰之
    規定時，各參與不同程度犯罪行為者之間，不能適用刑法總
    則共犯之規定外，其餘均應引用刑法第28條共同正犯之規定
    （最高法院81年度台非字第233號判決要旨參照）。準此，
    被告己○○、乙○○等人間，就上開意圖供行使之用而攜帶兇器
    在公共場所聚集三人以上下手實施強暴脅迫犯行，及被告丁○○、丙○○、甲○○等人間，就意圖供行使之用而攜帶兇器在公
    共場所聚集三人以上實施強暴脅迫在場助勢犯行，各有犯意
    聯絡與行為分擔，各應論以共同正犯。
  ㈣被告己○○以一行為同時觸犯意圖供行使之用而攜帶兇器在公
    共場所聚集三人以上下手實施強暴脅迫罪、在公共場所未經
    許可攜帶刀械罪，為想像競合犯，應依刑法第55條規定，從
    一重之意圖供行使之用而攜帶兇器在公共場所聚集三人以上
    下手實施強暴脅迫罪處斷。
　㈤按犯刑法第150條第1項之在公眾得出入之場所聚集實施強暴
    脅迫罪，而有意圖供行使之用而攜帶兇器或其他危險物品犯
    之情形者，得加重其刑至二分之一，同條第2項第1款定有明
    文。是上開得加重條件，屬於相對加重條件，並非絕對應加
    重條件，是以，事實審法院得參酌當時客觀環境、犯罪情節
    及危險影響程度、所扮角色等事項，綜合權衡考量是否有加
    重其刑之必要性。本院審酌本案人數非多，亦無持續增加等
    難以控制之情，且彼等衝突時間甚短，被告己○○固持可作為
    兇器之武士刀，被告乙○○、丁○○則持棍棒，惟所生危害社會
    秩序安全程度並非重大，且被害人賴○○亦陳述就本案已達成
    和解(偵字卷第335頁)，以此，本院認本案尚無加重刑度之
    必要，附此說明。
　㈥爰以行為人之責任為基礎，審酌被告己○○、乙○○、丁○○、丙○○、甲○○不思以理性方式解決問題，被告己○○竟攜帶武士刀、被告乙○○攜帶鋁棒至運動公園對被害人賴○○施暴，而危害社會秩序安全，且被告己○○於公共場所未經許可攜帶管制武士刀，對社會治安及公眾生命、身體安全潛在威脅非低，所為應予非難，兼衡被告己○○、乙○○、丁○○、丙○○、甲○○犯罪之動機、目的、手段、分工、聚眾施以強暴脅迫之時間短暫、犯罪後均坦承犯行之態度，及被告己○○高職肄業之智識程度、未婚、入監前與父母同住、務農、月薪約新臺幣(下同)2、3萬元；被告丁○○國中肄業之智識程度、離婚、有2名未成年子女、與子女、哥哥、弟弟同住、務農、月薪約1萬初；被告丙○○國中畢業之智識程度、未婚、與父親同住、從事冷氣業，月薪約2、3萬元；被告甲○○高中肄業之智識程度、離婚、有1名未成年子女、與父親、子女同住、務農，月薪約1萬初；被告乙○○高中肄業之智識程度、未婚、與父母同住，受僱搭建帆布、月薪約2萬多元（訴字卷第147頁）等一切情狀，分別量處如主文所示之刑，並均諭知易科罰金之折算標準。
四、沒收： 　　
　㈠按違禁物，不問屬於犯罪行為人與否，沒收之。供犯罪所用
    、犯罪預備之物或犯罪所生之物，屬於犯罪行為人者，得沒
    收之；但有特別規定者，依其規定，刑法第38條第1項、第2
    項分別定有明文。扣案之武士刀1把，係槍砲彈藥刀械管制
    條例查禁之管制刀械，屬違禁物，應依刑法第38條第1項之
    規定宣告沒收。
　㈡又按共同正犯供犯罪或預備犯罪所用之物，雖實務上有認為
    本於責任共同原則，已於共犯中之一人確定判決諭知沒收，
    對於其他共犯之判決仍應宣告沒收，或就各共同正犯間採連
    帶沒收主義，以避免執行時予以重複沒收。然所謂「責任共
    同原則」，係指行為人對於犯罪共同加工所發生之結果，相
    互歸責，因責任共同，須成立相同罪名，至於犯罪成立後應
    如何沒收，仍須以各行為人對工具物有無所有權或共同處分
    權為基礎，並非因共同正犯責任共同，即謂其共同效力應及
    於各共同正犯之沒收範疇，即需對各共同正犯重複諭知沒收
    （最高法院107年度台上字第1602號判決意旨參照）。本案
    扣案之球棒3支，係同案被告戊○○所有，業據戊○○於警詢時
    供述(警卷第28頁)，並有扣押物品目錄表所載供參(警卷第8
    9頁)，爰不於本判決宣告沒收，併此說明。 
據上論斷，應依刑事訴訟法第273條之1第1項、第299條第1項前
段（依刑事裁判精簡原則，僅記載程序法條文），判決如主文。
本案經檢察官柯文綾提起公訴，檢察官徐鈺婷到庭執行職務。
中　　華　　民　　國　　111 　年　　7 　　月　　6 　　日
                  刑事第六庭    法　官　林富郎
以上正本證明與原本無異。
如不服本判決應於收受判決後20日內向本院提出上訴書狀，並應
敘述具體理由；其未敘述上訴理由者，應於上訴期間屆滿後20日
內向本院補提理由書（均須按他造當事人之人數附繕本）「切勿
逕送上級法院」。告訴人或被害人如對於本判決不服者，應具備
理由請求檢察官上訴，其上訴期間之計算係以檢察官收受判決正
本之日期為準。
中　　華　　民　　國　　111 　年　　7 　　月　　6 　　日
                                書記官　陳雪鈴
【附錄本案論罪科刑法條全文】　　　　　　　　　　　　　　中華民國刑法第150條
在公共場所或公眾得出入之場所聚集三人以上，施強暴脅迫者，
在場助勢之人，處1年以下有期徒刑、拘役或10萬元以下罰金；
首謀及下手實施者，處6月以上5年以下有期徒刑。
犯前項之罪，而有下列情形之一者，得加重其刑至二分之一：
一、意圖供行使之用而攜帶兇器或其他危險物品犯之。
二、因而致生公眾或交通往來之危險。

槍砲彈藥刀械管制條例第15條第2款
未經許可攜帶刀械而有下列情形之一者，處2年以下有期徒刑：
二、於車站、埠頭、航空站、公共場所或公眾得出入之場所犯之
    者。